【裁判字號】    99,易,1294
【裁判日期】    990831
【裁判案由】    詐欺
【裁判全文】
臺灣高雄地方法院刑事判決              99年度易字第1294號
公  訴  人  臺灣高雄地方法院檢察署檢察官
被      告  丙○○
上列被告因詐欺案件，經檢察官提起公訴（99年度偵字第7042、
10250 號）及移送併辦（99年度偵字第13544 號），被告於準備
程序中為有罪陳述，經本院合議庭裁定由受命法官依簡式審判程
序獨任審理，判決如下：
    主  文
丙○○幫助犯詐欺取財罪，處拘役伍拾日，如易科罰金，以新臺
幣壹仟元折算壹日。緩刑貳年。
    事  實
一、丙○○可預見金融機構帳戶係個人理財之重要工具，亦為關
    係個人財產、信用之表徵，如交予他人使用，有被供作財產
    犯罪用途之可能，竟仍基於幫助他人遂行詐欺取財之不確定
    故意，於民國98年11月10日，見報紙分類廣告欄有刊登應徵
    司機之徵人訊息，經依報載電話號碼聯繫後，旋於翌（11）
    日下午4 時30分許，在高雄市○○路與苓雅路口之「7-11統
    一超商」前，將其所申辦之臺灣銀行楠梓分行帳號00000000
    0000號帳戶之存摺及提款卡交付予真實姓名年籍均不詳之成
    年男子及所屬詐欺集團，並告知提款卡密碼，而容任該詐欺
    集團使用上開金融機構帳戶做為詐欺取財之犯罪工具。嗣該
    詐欺集團成員取得上開帳戶後，共同基於意圖為自己不法所
    有之犯意聯絡，推由該詐欺集團中某成員，分別於：
  (一)某不詳時間，在露天拍賣網站上刊登販售奇美牌液晶電視之
    不實訊息，致戊○○於98年11月13日上午11時許上網瀏覽該
    訊息後，陷於錯誤而下標購買，再依指示於同（13）日上午
    11時44分許，匯款新臺幣（下同）1 萬8,000 元至上開帳戶
    中。
  (二)某不詳時間，在露天拍賣網站上刊登販售捷安特牌腳踏車之
    不實訊息，使甲○○於98年11月13日中午12時許上網瀏覽該
    訊息後，陷於錯誤而下標購買，再依指示於同日下午1 時10
    分許，匯款1 萬8,000 元至上開帳戶內。
  (三)某不詳時間，在網路上刊登販售SONY PSP主機之不實訊息，
    使乙○○上網瀏覽該訊息後，陷於錯誤而決定購買，再依指
    示98年11月13日上午11時26分許，轉帳匯款4,000 元至上開
    帳戶內。
二、案經戊○○訴由臺北縣政府警察局土城分局移送臺灣板橋地
    方法院檢察署、甲○○訴由臺中縣警察局烏日分局報告臺灣
    臺中地方法院檢察署分別呈請臺灣高等法院檢察署檢察長核
    轉臺灣高雄地方法院檢察署檢察官偵查起訴及乙○○訴由臺
    北縣政府警察局金山分局報告臺灣高雄地方法院檢察署檢察
    官移送併辦。
    理  由
一、本件被告丙○○所犯係死刑、無期徒刑、最輕本刑為3 年以
    上有期徒刑以外之罪，其於準備程序中就被訴事實為有罪之
    陳述，經法官告知簡式審判程序之旨，並聽取公訴人及被告
    之意見後，認為適宜由受命法官獨任進行簡式審判程序，依
    刑事訴訟法第273 條之1 第1 項規定，裁定由受命法官獨任
    進行審判程序，合先敘明。
二、上開事實，業據被告丙○○於本院行準備程序及審理時坦承
    不諱（見本院易字卷第16、31頁），核與被害人戊○○、甲○○、乙○○於警詢、偵訊時指訴其等遭詐騙之情事相符（
    見偵一卷第4 、5 、20、21頁，警一卷第1 頁，偵二卷第7
    、8 頁，警二卷第1 、2 頁），並有被告於臺灣銀行楠梓分
    行所開立帳號000000000000000 號帳戶之開戶資料、存款往
    來明細表、被害人戊○○、甲○○、乙○○所提出之ATM 匯
    款單據等件在卷可證（見偵一卷第6 、10至16頁，警二卷第
    4 、5 頁，警一卷第2 頁），足認被告自白與事實相符。按
    金融帳戶為個人之理財工具，而金融存款帳戶，攸關存戶個
    人財產權益之保障，專屬性甚高，衡諸常理，若非與本人有
    密切關係，不可能提供個人帳戶供他人使用，又參以坊間報
    章雜誌及其他新聞媒體，對於以簡訊通知中獎或其他類似之
    不法犯罪集團，經常利用大量收購之他人存款帳戶，以隱匿
    其等詐欺取財犯罪之不法行徑，規避執法人員之查緝，並掩
    飾、確保因自己犯罪所得之財物，類此在社會上層出不窮之
    案件，亦多所報導及再三披露，則依一般人之社會生活經驗
    ，苟見他人不自己申請開立帳戶而蒐集不特定人之帳戶使用
    ，衡情應可預見收集之帳戶乃係被利用為與財產有關之犯罪
    工具，是以，被告係在可預見其將帳戶提供不相識之人使用
    ，可能會幫助犯罪集團作為不法收取他人款項之用及掩飾或
    隱匿重大犯罪所得財物之情況下，仍基於幫助詐欺之不確定
    故意提供該帳戶資料予他人使用至明。本案被告幫助詐欺犯
    行事證明確，堪以認定，應依法論科。
三、按刑法上之幫助犯，係對於犯罪與正犯有共同之認識，而以
    幫助之意思，對於正犯資以助力，而未參與實施犯罪之行為
    者而言（最高法院75年度臺上字第1509號、84年度臺上字第
    5998號、88年度臺上字第1270號判決參照）。是以，如未參
    與實施犯罪構成要件之行為，且係出於幫助之意思提供助力
    ，即屬幫助犯，而非共同正犯。查本件被告提供其金融機構
    帳戶予他人使用，使他人得基於詐欺取財之犯意，向被害人
    施用詐術，致使被害人陷於錯誤而交付款項，以遂行詐欺取
    財之犯行，然被告單純提供其金融機構帳戶予他人使用之行
    為，並不等同於向被害人施以欺罔之詐術行為，此外，復無
    其他證據證明被告有參與詐欺取財犯行之構成要件行為，是
    被告提供其金融機構帳戶予他人使用之行為，係對於他人遂
    行詐欺取財之犯行資以助力。核其所為，係犯刑法第339 條
    第1 項詐欺罪之幫助犯，並依刑法第30條第2 項之規定，按
    正犯之刑減輕之。又被告係以1 幫助詐欺取財行為，使詐欺
    集團成員得以分別詐騙戊○○、甲○○、乙○○等人，致其
    等陷於錯誤，因而交付財物，其中被害人雖有數名，惟被告
    提供上開帳戶之行為僅有單一，應僅論以1 個幫助詐欺取財
    之行為；至於詐欺集團成員分別向不同人行騙，正犯之罪數
    並不影響被告行為之罪數，被告之行為仍應認僅有1 個幫助
    詐欺取財之行為。另本件起訴書雖未敘及被告所提供上開臺
    灣銀行楠梓分行存款帳戶予詐騙集團成員使用亦有詐騙被害
    人乙○○匯入款項之事實，惟該等犯行既經檢察官移送併辦
    ，且與經起訴即被告提供上開同一帳戶與詐欺集團成員使用
    致被害人戊○○、甲○○遭詐騙之部分，具一罪關係，即應
    為起訴效力所及，本院自得併予審究，附此敘明。爰審酌被
    告提供金融機構之帳戶予他人使用，不僅造成執法機關不易
    查緝犯罪行為人，助長經濟犯罪風氣，更造成被害人求償上
    之困難，固有不該，惟念及本件被害人戊○○、甲○○、乙○○等人遭詐騙金額分別為1 萬8,000 元、1 萬8,000 元、
    4,000 元，所受損失均非至鉅，且被告於犯後除坦承犯行外
    ，另於本院審理時賠償被害人戊○○、甲○○所受之全部損
    失，並已將被害人乙○○所受損害依其所請捐贈予財團法人
    創世社會福利基金會，此亦有審判筆錄、被害人乙○○之聲
    明書及財團法人創世社會福利基金會捐助收據各1 份附卷可
    稽（見本院易字卷第28、32、36、38頁），應認被告確有反
    省之意，此外，尚無證據足認其有實際參與詐欺取財之犯行
    ，可責性較低等一切情狀，量處如主文所示之刑，並衡酌被
    告之學歷為高中畢業、經濟狀況勉持等情（見警詢筆錄受詢
    問人欄所載），諭知以1,000 元折算1 日為易科罰金之折算
    標準。
四、又被告前未曾受有期徒刑以上刑之宣告，有臺灣高等法院被
    告前案紀錄表1 份在卷可佐，僅因急於應徵工作，一時思慮
    欠週，致罹刑典，且參諸被告業已賠償被害人等所受損害，
    已如上述，足認其確有反省之心，諒經此偵、審程序及刑之
    宣告，當知所警惕，信無再犯之虞，本院認所宣告之刑以暫
    不執行為適當，爰依刑法第74條第1 項第1 款規定，併諭知
    緩刑2 年，用啟自新。
據上論斷，應依刑事訴訟法第273 條之1 、第299 條第1 項前段
，刑法第2 條第1 項前段、第339 條第1 項，第30條第2 項、第
41條第1 項前段、第74條第1 項第1 款，刑法施行法第1 條之1
，判決如主文。
本案經檢察官丁○○到庭執行職務。
中    華    民    國    99    年    8     月    31    日
                    刑事第四庭  法  官  葉文博
以上正本證明與原本無異。
如不服本判決應於收受本判決後10日內向本院提出上訴書狀，並
應敘述具體理由，如未敘述上訴理由者，應於上訴期間屆滿後20
日內補提理由書狀於本院（均須按他造當事人之人數附繕本）「
切勿逕送上級法院」。
中    華    民    國    99    年    8     月    31    日
                                書記官  李柏親
附錄本判決論罪之法條：
刑法第30條
幫助他人實行犯罪行為者，為幫助犯。雖他人不知幫助之情者，
亦同。
幫助犯之處罰，得按正犯之刑減輕之。
刑法第339條
意圖為自己或第三人不法之所有，以詐術使人將本人或第三人之
物交付者，處5 年以下有期徒刑、拘役或科或併科1 千元以下罰
金。
以前項方法得財產上不法之利益或使第三人得之者，亦同。
前二項之未遂犯罰之。

司法院資訊處製作；財團法人民間司法改革基金會備份。
